臺灣彰化地方法院刑事判決
110年度簡上字第60號
上  訴  人  臺灣彰化地方檢察署檢察官 
被      告  劉彥鑛



上列上訴人因被告傷害案件，不服本院民國110 年3月31日110年
度簡字第332號刑事簡易判決（聲請簡易判決處刑案號：110年度
偵字第858號），對109年12月18日傷害犯行部分提起一部上訴，
本院管轄之第二審合議庭判決如下：
    主  文
上訴駁回。
    事  實
一、劉彥鑛基於傷害人身體之犯意，於民國109年12月18日中午1
    2時50分許，在彰化縣員林市員林公園內，先持張佳涵與友
    人飲酒使用之玻璃酒瓶（未據扣案）毆打張佳涵頭部，嗣張
    佳涵倒地後，又接續以腳踹踢張佳涵身體，致張佳涵因而受
    有頭部外傷併頭皮鈍傷併血腫、左側胸壁挫傷、左側腰部挫
    傷、右側上臂、右側前臂、右下腹壁、雙側膝部及左側足部
    瘀傷等傷害。
二、案經張佳涵訴由彰化縣警察局員林分局報請臺灣彰化地方檢
    察署檢察官偵查後聲請簡易判決處刑。　　
    理  由
壹、程序方面
    本判決作為認定被告劉彥鑛犯罪之相關審判外陳述，於本院
    準備程序時被告同意作為證據（簡上卷第90頁），其後亦未
    據各該訴訟當事人於言詞辯論終結前聲明異議，本院並已依
    法踐行調查證據程序，另審酌此等證據資料作成時並無違法
    不當之瑕疵，亦無其他依法應排除證據能力之情形，乃認以
    之作為證據要屬適當，依刑事訴訟法第159條之5規定均得採
    為本件認定事實之依據。
貳、實體方面
一、認定事實所憑之證據及認定理由
  ㈠上開犯罪事實，業據告訴人張佳涵於警詢及本院審理時證述
    明確（110 年度偵字第858 號卷〈下稱偵卷〉第7 頁至反面
    、簡上卷第324至328頁），並有員榮醫療社團法人員榮醫院
   （下稱員榮醫院）109年12月19日診斷證明書2紙、同醫院110
    年9月30日員榮字第1100329號函附病歷資料在卷為憑（偵卷
    第12至13頁、簡上卷第179至221頁），復經被告於原審訊問
    及本院審理時坦承不諱（110年度簡字第332號卷第46頁、簡
    上卷第89、323、340頁），足認其之任意性自白核與事實相
    符，可堪採認。
  ㈡至告訴人狀請檢察官上訴時雖另提出統新診所診斷證明書1
    紙及眼科檢查資料（簡上卷第21至25頁），其中診斷證明書
    上記載告訴人經診斷受有「視神經萎縮、老年性白內障、雙
    側眼瞼結膜炎」等症狀，據此主張其因被告本件傷害犯行尚
    受有前揭傷勢等語（簡上卷第17頁）；而告訴人於審判程序
    時並具結證稱：被告本次攻擊我之後，我開始出現頭暈嘔吐
    現象，慢慢地覺得眼睛怪怪痠痠的、視力模糊、一直流眼淚
    ，後來有一天變得更嚴重突然都看不到，才去統新診所看診
    ，遭被告打之前我本來視力很好，未曾出現此種視力模糊的
    症狀等語在案（簡上卷第328至329、335頁）。然被告針對
    此節則堅詞否認在案，辯稱：告訴人之眼傷與我無關等語（
    簡上卷第89、323、340頁）。經查：
  ⒈本院審理時經統新診所先後以110年7月16日新字第0000000
    號函、110年8月11日新字第1100028號函回稱：告訴人確實
    有診斷證明書所載該次就診紀錄等語，並檢附相關就診病歷
    資料到院（簡上卷第119至121、127至141頁），堪信告訴人
    於本件案發後曾因前述眼疾前往統新診所就診一節並非子虛
    。且細觀上述統新診所之病歷資料可知，告訴人因上開眼睛
    病症首次求診之時間為110年4 月8日，核與本院向衛生福利
    部中央健康保險署所調取告訴人於107年1月1日至110年8月3
    1日期間含就診科別資訊之門診申報紀錄明細表（簡上卷第2
    39至246頁）顯示該段期間當中110年4 月8日係告訴人首次
    至眼科就診之情節相符，亦堪審認告訴人在本件案發前三年
    並無眼科宿疾求診之紀錄。然由上述就診資料同可查知，其
    首度就診眼科之時日距離本件案發日（109年12月18日）已
    相隔3 月餘，已難全然排除在此段期間有其他外力介入導致
    眼傷之可能性；加以告訴人於109 年12月21日向員警表明提
    告意旨時，亦隻字未提該等眼部疾患之事（偵卷第7 頁至反
    面警詢筆錄參照），則此等經統新診所診斷之眼部傷勢是否
    果為被告本件肢體暴力行為所致，已屬有疑。
  ⒉次者，上述診斷證明書所記載「老年性白內障」、「雙側眼
    瞼結膜炎」等症狀，依吾人一般知識經驗可知，其成因常與
    隨著年紀漸長退化、個人衛生及用眼習慣緊密相關，已難認
    係遭外力毆傷所致。至於「視神經萎縮」部分，茲據統新診
    所以110年9月13日新字第1100045號函稱：視神經萎縮醫學
    上常見成因包括挫傷、酒精性損傷、腦部受損、檢查誤差等
    ，本診所無法判定張員此症狀已發病多久，亦無從判認遭人
    毆打有無可能產生此症狀等語在案（簡上卷第147頁）；另
    員榮醫院亦以110年9月30日員榮字第1100329號函檢附公文
    回覆單稱：告訴人終日酗酒，酒後常被打、跌倒受傷，難以
    判斷110年4月8日眼部疾患與109年12月19日診斷傷勢是否為
    同次事件，包括酗酒、生活作息混亂及外傷等可能都會導致
    視神經病變等語綦詳（簡上卷第177頁）。則由前揭具備醫
    學專業知識之醫療院所回函內容可知，導致視神經萎縮之成
    因所在多有，遭外力毆打固屬其一，然尚有其他多種可能原
    因，憑此抽象層面觀之，實已無從遽認本件告訴人嗣後經診
    斷之視神經萎縮症狀確與被告之毆打行為有關。
　⒊更有甚者，經對照告訴人到庭自述：我前於100年初頭曾在醫
    院擔任照服員，因為當時在加護病房顧儀器壓力很大，睡到
    一半都會有機器在叫的聲音，睡眠品質不是很好，沒有喝個
    兩杯酒我無法睡覺，所以我飲酒習慣不是一天兩天的事，後
    來在105年左右因為工傷無法繼續擔任照服員，就改擔任義
    工同時持續進行復健，平時大約都晚間10點睡覺，凌晨3至5
    點就會起床無法入睡，案發當天我是和朋友要一起去員林公
    園小酌，沒想到就遇到遭被告毆打之事，我的傷勢嚴重因而
    倍感疼痛，吃止痛藥也沒有效，所以我就喝酒來止痛等語（
    簡上卷第331至334頁）可知，員榮醫院回函具體敘及告訴人
    終日酗酒一節乃屬有據，復有同醫院110年10月28日員榮字
    第1100390號函所檢附110年1月14、15日告訴人病歷資料（
    簡上卷第287至303頁），其上記載告訴人因酒後意識喪失、
    出現氣喘症狀而急診送醫等情可資憑佐。則統新診所及員榮
    醫院上述來函資料所稱酒精性損傷、生活作息等視神經萎縮
    在醫學上常見成因，經具體參照告訴人實際生活狀況後，益
    加無法排除告訴人之視神經萎縮症狀係導因於其自身長久以
    來之飲酒習慣及生活作息之高度可能性。
　⒋職是，告訴人指述其因被告本件犯行尚肇致視神經萎縮此傷
    勢一節，就指述內容觀之，該症狀之診斷時間與本件案發日
    相隔過久，業已不具時序上密接性及事理關連性，加以其自
    身實際之生活作息、飲酒習慣等，亦極有可能誘發此症狀之
    發生，則其單方指述是否全無瑕疵可指已非無疑，再遍觀全
    卷事證，亦乏其他證據方法可資補強告訴人之指述確與事實
    相符，依罪證有疑利於被告之法理，自無從遽為對被告不利
    之認定，本院乃認被告本件犯行所造成之實害，並不包括告
    訴人嗣後經診斷之視神經萎縮、老年性白內障及雙側眼瞼結
    膜炎等傷勢。
  ㈢綜上所述，本案事證已臻明確，被告犯行堪予認定，應依法
    論科。
二、論罪
　　核被告所為，係犯刑法第277條第1項傷害罪。被告於事實欄
    所示時、地先以玻璃酒瓶毆打告訴人頭部，再多次以腳踹踢
    倒地之告訴人身體等舉措，係基於同一傷害他人身體犯意，
    於密切接近之時間在同一地點實施，所侵害者亦屬同一被害
    人之身體法益，為接續犯，應僅論以一傷害罪即為已足。又
    被告前因竊盜案件，經本院以108年度簡字第2279號判決判
    處有期徒刑2月確定，於109年2月4日執行完畢（其後接續執
    行另案拘役及罰金易服勞役之刑，而於109年3月18日出監）
    一節，有其之臺灣高等法院被告前案紀錄表在卷可佐（簡上
    卷第265至266頁），是其前受有期徒刑執行完畢後，5 年內
    故意再犯本件有期徒刑以上之罪，為累犯。
三、駁回上訴之理由
　㈠按刑之量定，為求個案裁判之妥當性，法律固賦予法院裁量
    權，但此項裁量權之行使，除應依刑法第57條規定，審酌行
    為人及其行為等一切情狀，為整體之評價，並應顧及比例原
    則與平等原則，使罪刑均衡，輕重得宜，以契合社會之法律
    感情。另按關於刑之量定，係實體法上賦予法院得為自由裁
    量之事項，苟已斟酌刑法第57條各款所列情狀，而未逾越法
    定刑度，或濫用其權限，即不得任意指摘為違法（最高法院
    72年台上字第6696號、75年台上字第7033號判決意旨可供參
    照）。且在同一犯罪事實與情節，如別無其他加重或減輕之
    原因，下級審法院量定之刑，亦無過重或失輕之不當情形，
    則上級審法院對下級審法院之職權行使，原則上應予尊重（
    最高法院85年度台上字第2446號判決意旨亦足供參照）。
　㈡原審（本件上訴範圍僅及於原審判決附表一編號4之犯罪事實
    ）以被告罪證明確，因而適用刑事訴訟法第449 條第1、3項
    、第454 條第1項、刑法第277條第1項、第47條第1項、第41
    條第1項前段、刑法施行法第1條之1等規定，經依司法院大
    法官釋字第775號解釋意旨裁量被告除有多次竊盜案件之前
    科，亦有多項傷害罪與毀損罪之素行，顯見前案之執行仍未
    能收矯正效果，而認本件應依刑法第47條第1項加重其刑，
    並審酌被告坦承犯行，犯後態度尚可，然飲酒後動輒任意為
    違法行為，對公眾之身體法益造成重大威脅，又考量其所造
    成告訴人之傷勢情形，及被告之智識程度與家庭狀況等一切
    情狀，量處有期徒刑5月，如易科罰金以新臺幣1 千元折算1
     日，再衡酌本件持以毆打告訴人之玻璃酒瓶並無證據證明
    係被告所有，遂不予宣告沒收，經核認事用法及關於應否沒
    收犯罪工具之認定均無違誤，所參酌量刑資料均與卷證相符
    而無疏誤，且量處之刑度亦未逾越法定量刑授權，或有何明
    顯悖離常情而有濫用裁量之情事，揆諸前揭意旨，本院就原
    審刑罰裁量權之行使自應予尊重。
　㈢檢察官固循告訴人之請求略以：被告本件犯行除造成告訴人
    如原審判決所認定之傷勢外，尚肇生視神經萎縮之傷害，足
    見被告此舉對告訴人所造成之損害非微，原判決未審酌此部
    分之犯罪所生危害，其量刑容有過輕情事等語提起上訴（簡
    上卷第13至14頁上訴書參照），然告訴人本件遭被告毆打所
    受傷勢即如原審判決所認定之內容，並不包括「視神經萎縮
    」一節，業經析述如前，加以原審量刑時既已全盤斟酌包含
    被告犯後態度、生活狀況、犯罪所生危害即告訴人傷勢情形
    等刑法第57條事由，於原審判決後迄至言詞辯論終結前各該
    量刑因素狀態亦未有所更易，即難謂量刑有何疏誤之情。從
    而，上訴意旨執前詞主張應撤銷改判，並無理由，應予駁回
    。
據上論斷，應依刑事訴訟法第455 條之1 第1 項、第3 項、第36
8 條，判決如主文。
本案經檢察官賴志盛聲請依簡易判決處刑及提起上訴，檢察官林
佳裕、陳昭蓉到庭執行職務。
中　　華　　民　　國　　110 　年　　11　　月　　23　　日
                  刑事第二庭  審判長法  官  葉明松
                                    
　　　　　　　　　　　　　　　　    法  官  王祥豪
                                
　　　　　　　　　　　　　　　　    法  官  陳薏伩
以上正本證明與原本無異。
本判決不得上訴。
中　　華　　民　　國　　110 　年　　11　　月　　23　　日
                                    書記官　林曉汾
　　　　　　　　　　　　　　
附錄本案論罪科刑法條：
中華民國刑法第277條第1項
傷害人之身體或健康者，處5年以下有期徒刑、拘役或50萬元以
下罰金。